【裁判字號】    98,易,834
【裁判日期】    981210
【裁判案由】    侵占
【裁判全文】
臺灣屏東地方法院刑事判決               98年度易字第834號
公  訴  人  台灣屏東地方法院檢察署檢察官
被      告  甲○○
上列被告因業務侵占案件，經檢察官提起公訴（98 年度偵字第
1571號），被告於準備程序期日就被訴事實為有罪之陳述，本院
合議庭裁定由受命法官獨任進行簡式審判程序，判決如下：
    主  文
甲○○犯如附表一所示之罪，共柒罪，各處如附表一所示之刑，
應執行有期徒刑貳年，緩刑年，緩刑期間付保護管束，並應向
指定之公益團體、地方自治團體或社區提供壹佰捌拾小時之義務
勞務。
    事  實
一、甲○○於民國89年4月20日至97年7月1日期間，在國泰人壽
    保險股份有限公司（下稱國泰人壽公司）屏東分公司「專昭
    屏東通訊處」威成推展處，擔任推展主任一職，負責保險招
    攬及收取保險費等工作，係從事於業務之人。詎甲○○意圖
    為自己不法之所有，基於侵占之犯意，自90年9月5日至97年
    10月期間，於附表二所示之時間、地點，將其所收取要保人
    辛○○○、丙○○、壬○○、庚○○、丁○○、戊○○、己○○等7 人繳交之保費或貸款本息清償款共計新臺幣（下同
    ）81萬3798元侵占入己。嗣要保人辛○○○等人發現有異，
    向國泰人壽公司查詢，始查知上情。
二、案經國泰人壽公司訴由台灣屏東地方法院檢察署檢察官偵查
    起訴。
    理  由
一、本案被告甲○○所犯業務侵占案件，並非法定刑為死刑、無
    期徒刑或最輕本刑3 年以上有期徒刑之罪，亦非高等法院管
    轄第一審之案件，而被告於本院準備程序中就被訴事實為有
    罪之陳述，本院合議庭乃裁定由受命法官獨任進行簡式審判
    程序。又簡式審判程序之證據調查，依刑事訴訟法第273 條
    之2 規定，不受同法第159 條第1 項審判外陳述排除之限制
    ，再被告對於卷內之各項證據，亦不爭執證據能力，故卷內
    所列之各項證據，自得作為證據，先予敘明。
二、上開犯罪事實，業經被告甲○○於本院審理時坦承不諱，核
    與告訴人代理人乙○○及證人王偉雄、辛○○○、丙○○、
    壬○○、庚○○丁○○、黃金鳳、己○○、戊○○等人於偵
    查中證述之情節尚稱符合，並有國泰人壽公司續期保費送金
    單影本7 紙、國泰人壽公司流用明細表影本2 紙附卷可稽，
    足徵被告前開自白與事實相符，堪予採信。是以本件事證明
    確，被告犯行應堪認定，應予依法論科。
三、被告甲○○確實擔任國泰人壽公司推展主任，負責保險招攬
    及收取保險費等工作，此經告訴人之指訴歷歷，且為被告所
    自承，其工作內容包含負責向國泰人壽公司之要保人收取保
    費、保單貸款清償款等，係從事業務之人。（一）被告自89
    年4 月至97年7 月間，任職國泰人壽保險公司期間，從事保
    險招攬及收取保險費等工作，其因需錢孔急，利用同一業務
    上持有保費款項之犯罪機會而犯附表二編號2 、3 、4 、6
    、7 侵占保戶丙○○、壬○○、庚○○、戊○○、己○○等
    5 人繳交保費之部分，對於同一要保戶而言，被告係基於業
    務上之持有關係，密集實行犯行之性質，行為人主觀上亦係
    基於反覆實施之犯意為之，其雖有數個行為，但目的相同、
    侵害法益同一，依社會客觀通念，該等行為之獨立性極為薄
    弱，亦難強行分割，故評價上宜視為數個舉動之接續施行，
    合為包括之一法律上行為予以評價。上開部分，核被告所犯
    ，均係犯刑法第336 條第2 項之業務侵占罪，被告所為5 次
    犯行，犯意各別，行為互殊，應分別論罪，合併處罰。（二
    ）所犯附表二編號1 、5 侵占保戶辛○○○及丁○○所繳交
    保費之部分，核被告所為，均係犯刑法第336 條第2 項之業
    務侵占罪，其所為2 次犯行，犯意各別，行為互殊，亦應分
    別論罪，合併處罰。被告於前揭行為後，刑法第336 條第2
    項中得併罰金刑部分，因刑法施行法增定第1 條之1 ，其貨
    幣單位改為新臺幣，所定最高數額提高為30倍。修正前該罪
    之罰金刑，經適用罰金罰鍰提高標準條例（已廢止）第1 條
    前段及現行法規所定貨幣單位折算新臺幣條例第2 條，折算
    為新臺幣後，最高數額亦為原規定之30倍，兩者最高刑度相
    同，惟最低刑度部分，修正前刑法第33條第5 款規定罰金為
    1 元以上，經折算為新臺幣後，為新臺幣3 元以上，而修正
    後刑法第33條第5 款規定罰金為新臺幣1,000 元以上，較舊
    法為高，應以舊法有利於被告。
四、爰審酌被告甲○○之年齡、品行、智識能力、犯罪動機、手
    段、情狀、所生法益受侵害之程度，及被告於本案前尚無前
    科紀錄，素行尚佳，僅因一時貪念而觸法，並於犯罪後已將
    所侵占之保費返還告訴人，有國泰人壽公司陳報狀1 紙附卷
    可憑，犯罪後態度等一切情狀，量處如主文所示之刑。被告
    前揭附表二編號5 及編號7 之犯罪時間均在96年4 月24日以
    前，所犯業務侵占罪，與96年罪犯減刑條例第2 條第1 項第
    3 款所定宣告減刑之積極要件相合，亦無同條例第5 條規定
    之消極要件存在，符合減刑條件，爰依中華民國96年罪犯減
    刑條例第2 條第1 項第3 款之規定，就該2 罪各減其刑期2
    分之1 ，並與上開未減刑部分定應執行刑。又被告前未受有
    期徒刑以上刑之宣告，此有台灣高等法院被告全國前案紀錄
    表附卷可稽，其因一時失慮觸犯刑章，經本次偵審程序後，
    當知警惕應無再犯之虞，本院認被告所犯之刑，以暫不執行
    為適當，爰併諭知緩刑3 年，緩刑期間付保護管束，並應向
    指定之公益團體、地方自治團體或社區提供壹佰捌拾小時之
    義務勞務。
據上論斷，應依刑事訴訟法第273 條之1 第1 項、第299 條第1
項前段，刑法第336 條第2 項、第51條第5 款、第74條第1 項第
1 款、第2 項第5 款，第93條第1 項第2 款，中華民國96年罪犯
減刑條例第2 條第1 項第3 款、第7 條，刑法施行法第1 條之1
，判決如主文。
本案經檢察官李秀玲到庭執行職務。
中    華    民    國    98    年    12    月    10    日
                    刑事第二庭  法  官  簡光昌
以上正本證明與原本無異。
如不服本判決應於收受判決後10日內向本院提出上訴書狀，並應
敘述具體理由；其未敘述上訴理由者，應於上訴期間屆滿後20日
內向本院補提理由書（均須按他造當事人之人數附繕本）「切勿
逕送上級法院」。
中    華    民    國    98    年    12    月    10    日
                                書記官  黃佳惠
附錄本判決論罪之法條：
中華民國刑法第336條
（公務公益侵占罪、業務侵占罪）
對於公務上或因公益所持有之物，犯前條第1 項之罪者，處1 年
以上7 年以下有期徒刑，得併科5 千元以下罰金。
對於業務上所持有之物，犯前條第1 項之罪者，處6 月以上5 年
以下有期徒刑，得併科3 千元以下罰金。
前二項之未遂犯罰之。
（附表一）
┌──┬──────────┬─────────────────┐
│編號│    犯罪事實        │               主文               │
├──┼──────────┼─────────────────┤
│一  │侵占事實欄附表二編號│甲○○意圖為自己不法之所有，而侵占│
│    │1 所示保費84,589元。│對於業務上所持有之物，處有期徒刑柒│
│    │                    │月。                              │
├──┼──────────┼─────────────────┤
│二  │侵占事實欄附表二編號│甲○○意圖為自己不法之所有，而侵占│
│    │2 所示保費13,410元。│對於業務上所持有之物，處有期徒刑陸│
│    │                    │月。                              │
├──┼──────────┼─────────────────┤
│三  │侵占事實欄附表二編號│甲○○意圖為自己不法之所有，而侵占│
│    │3 所示保費37,576元。│對於業務上所持有之物，處有期徒刑陸│
│    │                    │月。                              │
├──┼──────────┼─────────────────┤
│四  │侵占事實欄附表二編號│甲○○意圖為自己不法之所有，而侵占│
│    │4 所示保費36,075元。│對於業務上所持有之物，處有期徒刑陸│
│    │                    │月。                              │
├──┼──────────┼─────────────────┤
│五  │侵占事實欄附表二編號│甲○○意圖為自己不法之所有，而侵占│
│    │5 所示保費64,000元。│對於業務上所持有之物，處有期徒刑陸│
│    │                    │月，減為有期徒刑月。            │
├──┼──────────┼─────────────────┤
│六  │侵占事實欄附表二編號│甲○○意圖為自己不法之所有，而侵占│
│    │6 所示保費48,000元。│對於業務上所持有之物，處有期徒刑陸│
│    │                    │月。                              │
├──┼──────────┼─────────────────┤
│七  │侵占事實欄附表二編號│甲○○意圖為自己不法之所有，而侵占│
│    │7 所示保費530,148 元│對於業務上所持有之物，處有期徒刑捌│
│    │。                  │月，減為有期徒刑肆月。            │
└──┴──────────┴─────────────────┘
（附表二）
┌──┬───┬─────┬────┬────┬────┬────┐
│編號│要保人│保單號碼  │繳費日期│繳費地點│每期保費│侵占金額│
├──┼───┼─────┼────┼────┼────┼────┤
│ 1  │陳王玉│0000000000│97年9月8│屏東市廣│  84,589│  84,589│
│    │柳    │          │日      │東路7之6│        │        │
│    │      │          │        │號      │        │        │
├──┼───┼─────┼────┼────┼────┼────┤
│ 2  │丙○○│0000000000│自96年8 │屏東縣麟│     894│  13,410│
│    │      │          │月至97年│洛鄉麟趾│        │        │
│    │      │          │10月期間│村中興街│        │        │
│    │      │          │每月29日│46號    │        │        │
├──┼───┼─────┼────┼────┼────┼────┤
│ 3  │壬○○│0000000000│自96年4 │屏東縣麟│   1,532│  37,576│
│    │      │          │月至97年│洛鄉麟趾├────┤        │
│    │      │          │9月期間 │村中興街│  10,000│        │
│    │      │          │每月29日│46號    │        │        │
├──┼───┼─────┼────┼────┼────┼────┤
│ 4  │庚○○│0000000000│自96年10│屏東縣麟│   2,775│  36,075│
│    │      │          │月至97年│洛鄉麟趾│        │        │
│    │      │          │10月期間│村中興街│        │        │
│    │      │          │每期應繳│46號    │        │        │
│    │      │          │期日    │        │        │        │
├──┼───┼─────┼────┼────┼────┼────┤
│ 5  │丁○○│貸款本息清│95年9月 │屏東縣竹│  64,000│  64,000│
│    │      │償款      │之某日  │田鄉美崙│        │        │
│    │      │          │        │村26之1 │        │        │
│    │      │          │        │號      │        │        │
├──┼───┼─────┼────┼────┼────┼────┤
│ 6  │戊○○│0000000000│97年2月6│署立屏東│  24,000│  48,000│
│    │      ├─────┤日      │醫院地下├────┤        │
│    │      │0000000000│        │室      │  24,000│        │
├──┼───┼─────┼────┼────┼────┼────┤
│ 7  │己○○│0000000000│90年9月5│屏東縣麟│ 133,027│ 530,148│
│    │      │0000000000│日～91年│洛鄉麟趾│        │        │
│    │      │0000000000│9月5日  │村中興街│        │        │
│    │      ├─────┤        │46號    ├────┤        │
│    │      │0000000000│        │        │ 132,047│        │
│    │      │0000000000│        │        │        │        │
│    │      │0000000000│        │        │        │        │
└──┴───┴─────┴────┴────┴────┴────┘


司法院資訊處製作；財團法人民間司法改革基金會備份。
